【裁判字號】    89,易緝,489
【裁判日期】    891017
【裁判案由】    違反著作權法
【裁判全文】
臺灣臺中地方法院刑事判決                        八十九年度易緝字第四八九號
    公  訴  人  臺灣臺中地方法院檢察署檢察官
    被      告  乙○○
右列被告因違反著作權法案件，經檢察官提起公訴 (八十六年度偵字第一六六八八號
)，本院判決如左：
    主  文
乙○○連續擅自以公開演出之方法侵害他人之著作財產權，處有期徒刑肆月，如易科
罰金，以參佰元折算壹日。
扣案之伴唱碟影片貳片及點歌簿壹本均沒收。
    事  實
一、乙○○於民國八十六年一月間，向「鍾建興」（年籍不詳）頂讓位在台中市○○
    ○路一○六號之「楓情ＫＴＶ、ＰＵＢ、卡拉ＯＫ店」後即任該店負責人。其明
    知該店內原存放中之二片家用伴唱碟影片所包含之「思念」、「野草亦是花」、
    「想厝的心情」等歌曲僅供家用，非經著作財產權人授權，不得於公開場所使用
    ，竟基於概括犯意，未經音樂著作財產權人弘音企業有限公司（於八十五年十一
    月一日，由音樂著作人林垂立授權而取得「思念」、「想厝的心情」二首歌曲、
    及由張燕清讓與取得「野草亦是花」歌曲授權之公開演出著作財產權）之授權許
    可，連續在該店內，利用歌曲伴唱機設備，供前往該店消費之不持定客人點唱該
    伴唱碟影片中之「思念」、「想厝的心情」、「野草亦是花」等三首歌曲，以此
    公開演出方法侵害弘音企業有限公司之音樂著作財產權（其餘歌曲未經各著作財
    產權人提出告訴）。嗣於八十六年七月二十三日二十一時二十五分許，經警在上
    址查獲，並扣得乙○○所有之前揭伴唱碟影片二片及點歌簿一本。
二、案經弘音企業有限公司訴由台中市警察局移送台灣台中地方法院檢察署檢察官偵
    查起訴。
    理  由
一、訊據被告乙○○故坦承有於前揭時、地提供伴唱碟影片並以公開演出之方法，供
    不特定之顧客點唱「思念」、「想厝的心情」、「野草亦是花」等三首歌曲，及
    嗣為警查獲等之事實，惟否認有違反著作權法之犯行，辯稱：上開扣案之二片碟
    影片係伊自該店之前負責人鍾建興頂讓該店時，一併受讓而取得，且前手鍾建興
    表示該二片碟影片有經著作權人之授權可合法使用，更曾簽立有合約書，伊並不
    知有違反著作權法云云。經查，歌名「思念」、「想厝的心情」、「野草亦是花
    」等之著作權人業已分別授權（含讓與）弘音企業有限公司取得公開上映權、公
    開播送權及公開演出權，有行政院新聞局錄影節目審查合格證明書、內政部著作
    權登記簿謄本、授權書、著作財產權讓渡證明書影本附卷可稽，是以上開音樂著
    作係弘音企業有限公司享有著作權之音樂著作物，享有該等歌曲音樂著作之公開
    演出權甚明，而本件被告未經告訴人弘音企業有限公司之同意或授權公開演出，
    且無任何授權文件，此業據告訴代理人丁○○、紀博倫、丙○○迭於偵、審中指
    訴明確，亦為被告所不否認；雖被告另辯稱：前手鍾建興曾交付伊一份合約書並
    表示有經著作權人之授權等語，惟查，就被告所指鍾建興於頂讓時所併交付之合
    約書，經本院於審理時訊之證人即與鍾建興簽立該合約書之另一方啟航影視有限
    公司代表人甲○○，卻證稱：啟航影視有限公司固曾與楓情ＰＵＢ簽訂影碟片之
    買賣合約，然本件扣案之二片碟影片並非啟航影視有限公司所發行等語，是以卷
    附被告於偵查中所提之該紙合約書顯不足以證明被告已經有著作權人之授權得公
    開演出前揭「思念」、「想厝的心情」、「野草亦是花」等三首歌曲甚明；此再
    參諸被告就其所指前手「鍾建興」之確實年籍與住所又皆無法提供任何之資料以
    供查證一情，更難認被告確曾經授權取得上開三首歌曲之公開演出權，被告上開
    之所辯，顯係卸責之詞，洵無足採。此外，復有伴唱碟影片二片及點歌簿一本扣
    案可資佐證，本件事證明確，被告犯行堪以認定。
二、按以演技、舞蹈、歌唱、彈奏樂器或其他方法向現場之公眾傳達著作內容者，謂
    之公開演出。查本件被告於上址將音樂內容透過點唱機設備，供不特定之顧客伴
    唱，將上開音樂著作內容傳達於現場之公眾，即係擅自以公開演出之方法侵害他
    人之著作財產權，核其所為，係犯著作權法第九十二條之擅自以公開演出之方法
    侵害他人之著作財產權罪。被告先後多次犯行，時間緊接，所犯構成要件相同，
    顯係基於概括犯意反覆為之，應依連續犯之規定以一罪論，並加重其刑。爰審酌
    被告犯罪之動機、目的、手段、對告訴人致生之損害，及犯後態度等一切情狀，
    量處如主文所示之刑，並諭知易科罰金之折算標準。扣案之伴唱影碟片二片、點
    歌簿一本均為被告所有且供犯本罪所用之物，爰依刑法第三十八條第一項第二款
    之規定併予宣告沒收。
據上論斷，依刑事訴訟法第二百九十九條第一項前段，著作權法第九十二條，刑法第
十一條前段、第五十六條、第四十一條、第三十八條第一項第二款，罰金罰鍰提高標
準條例第二條，判決如主文。
中      華      民      國      八十九      年      十    月    十七    日
         臺灣臺中地方法院刑事第三庭
                                              法  官  張  智  雄
右正本證明與原本無異。
如不服本判決，應於判決送達後十日內向本院提出上訴狀，上訴於臺灣高等法院臺中
分院( 須附繕本 )。
                                              書記官
中      華      民      國      八十九      年      十    月    十九    日
附錄論罪科刑法條
著作權法第九十二條
擅自以公開口述、公開播送、公開上映、公開演出、公開展示、改作、編輯或出租之
方法侵害他人之著作財產權者，處三年以下有期徒刑，得併科新台幣十五萬元以下罰
金。


司法院資訊處製作；財團法人民間司法改革基金會備份。
